臺灣苗栗地方法院行政訴訟判決  
111年度交字第31號
111年4月21日辯論終結
原      告  何貫成  
被      告  交通部公路總局新竹區監理所

代  表  人  吳季娟  
訴訟代理人  賴姿伶  
上列當事人間交通裁決事件，原告不服被告於民國111年3月25日
竹監苗字第54-ZBC329134、54-ZBC329135、54-ZBC329136號裁決
，提起行政訴訟，本院判決如下：
    主  文
被告民國111年3月25日竹監苗字第54-ZBC329134、54-ZBC32913
  5、54-ZBC329136號裁決書均撤銷。
訴訟費用新臺幣300元由被告負擔。
    事實及理由
壹、爭訟概要：原告於附表違規時間，駕駛其所有車號000-0000
    號自用小客車行經附表違規地點時，分別為附表違規行為，
    於附表檢舉日期經民眾檢舉後，由內政部警政署國道公路警
    察局第二公路警察大隊後龍分隊（下稱後龍分隊）分別於附
    表舉發日期製發舉發違反道路交通管理事件通知單共4紙，
    再經被告於民國111年3月25日分別製發附表裁決書，均以「
    行駛高速公路未依規定變換車道」為由，依道路交通管理
    處罰條例（下稱道交條例）第33條第1項第4款規定，分別處
    原告罰鍰新臺幣（下同）3,000元，並各記違規點數1點（以
    下就附表編號2至4裁決書稱原處分），原告不服原處分而提
    起本訴。
貳、實體部分
一、原告主張：原告當日駕駛上開車輛行經國道三號北上113至1
    15公里處連續經檢舉未依規定變換車道，惟連續舉發須距離
    6公里以上、相隔6分鐘以上或經過1個路口，原處分有瑕疵
    等語。並聲明：原處分撤銷。
二、被告則以：經被告檢視舉發單位所提供之採證影片，原告駕
    駛上開車輛於當日確有於不同時、地未依規定變換車道，而
    原告上開違規行為均係行駛一段距離後變換不同車道，違規
    地點不同，而每次違規行為均有可能造成道路交通之安全危
    害，違規行為應各自獨立，分為不同行為以盡其各次之注意
    義務，而屬數個行為並分別處罰，原處分應屬適法等語，資
    為抗辯。並聲明：原告之訴駁回。
三、兩造協議簡化爭點如下（交字卷〈下同〉第101至103頁，不爭
    執事項並有所列相關證據可佐，堪信為真實）：
  ㈠不爭執事項
  ⒈原告所有車號000-0000號自用小客車（第73頁汽車車籍查詢
    ），有於附表違規時間，行經附表違規地點時，分別為附表
    違規行為（第100至101頁勘驗結果）。
  ⒉本件於附表檢舉日期經民眾檢舉後，由後龍分隊分別於附表
    舉發日期製發舉發違反道路交通管理事件通知單共4紙，違
    規事實分別為「行駛高速公路未依規定變換車道（變換車道
    未使用方向燈）」、「行駛高速公路未依規定變換車道（加
    速車道至外側車道變換車道未使用方向燈）」、「行駛高速
    公路未依規定變換車道（中線至外側變換車道未全程使用方
    向燈）」（第57至63頁通知單），該等通知單均於111年1 
    月13日送達原告（第89至95頁傳真查詢國內各類掛號郵件查
    單）；其後被告於111年3月25日分別製發附表裁決書，均以
    「行駛高速公路未依規定變換車道」為由，依道交條例第3
    3條第1項第4款規定，分別處原告罰鍰3,000元，並各記違規
    點數1點（第65至71頁裁決書，附表編號2至4裁決書即原處
    分），上開裁決書均於同日送達原告（第77頁送達證書）。
  ⒊依違反道路交通管理事件統一裁罰基準及處理細則之附件違
    反道路交通管理事件統一裁罰基準表，違反道交條例第33條
    第1項第4款者，若屬小型車裁罰基準為3,000元，並應記違
    規點數1點（第29頁）。
  ㈡爭執事項
  ⒈原告上開先後未依規定變換車道之行為，得否連續舉發？
  ⒉原告請求撤銷原處分，有無理由？  
四、本院之判斷
  ㈠爭點一：
  ⒈按行政違規行為之次數並非純粹以自然行為概念為界定標準
    ，而應從法規範所欲維護之法益狀態予以評價。…依道交條
    例第85條之1第2項第1款之規範目的，如其違規地點相距未
    達6公里、違規時間相隔未達6分鐘或未行駛經過1個路口，
    即應論以單一違規行為；若其違規地點相距6公里以上、違
    規時間相隔6分鐘以上或行駛經過1個路口以上，則得連續舉
    發，此於交通勤務警察或依法令執行交通稽查任務人員依同
    條例第7條之2規定逕行舉發案件，固得直接適用，然公路主
    管或警察機關受理同條例第7條之1規定之民眾檢舉舉發案件
    ，雖非屬同條例第7條之2之情形，惟如警方自己執行舉發案
    件時尚且受前揭規定之拘束，而作為補充警方逕行舉發時合
    法取證資訊之民眾檢舉舉發案件，既同具當場不能掣單舉發
    之類似情狀，自應受前揭規定之拘束為宜。故基於二者本質
    上之類似性，同條例第7條之1之民眾檢舉舉發案件亦應類推
    適用上開規定之違反義務次數判斷標準，以評價檢舉之違規
    行為次數後，掣單舉發，始符同條例第85條之1第2項第1款
    之規範意旨（高雄高等行政法院110年度交上字第29號、臺
    中高等行政法院110年度交上字第12號、110年度交上字第10
    號、臺北高等行政法院109年度交上字第307號、109年度交
    上字第132號判決意旨參照）。
　⒉則依不爭執事項⒉，本件雖屬道交條例第7條之1之民眾檢舉舉
    發案件，然依上所述，仍應類推適用同條例第85條之1第2項
    第1款關於連續舉發限制之規定，方屬適法。從而該款既規
    定「有違反第33條第1項、第2項之情形，其違規地點相距6
    公里以上、違規時間相隔6分鐘以上或行駛經過1個路口以上
    者，得連續處罰」，已將本件所涉之「未依規定變換車道」
    於立法上規定規範意義上一行為之連續處罰標準，自不能以
    自然意義上一行為判斷行為數，而應以上開標準判斷得否對
    原告上開違規行為連續處罰。故依不爭執事項⒈，原告於110
    年12月18日上午10時54至56分許，先後於：⑴國道3號北向11
    5公里處、⑵國道3號北向114.8公里處、⑶國道3號北向114公
    里處、⑷國道3號北向113公里處，均未依規定變換車道，於
    自然意義上或屬數行為，然因距離未相距6公里以上、時間
    亦未相隔6分鐘以上，且經本院勘驗被告提出之採證影片後
    ，原告就附表編號1係於進入國道3號北上入口匝道時違規，
    其後自入口匝道匯入國道3號北上車道後再為附表編號2至4
    之違規行為，期間並未經過路口（第100至101頁勘驗筆錄）
    ，依上開連續處罰標準，被告自僅能對原告上開⑴行為處罰
    ，就原告上開⑵、⑶、⑷行為，自不得連續處罰（即原處分）
    。
  ㈡爭點二：㈡
　  綜上，被告所為原處分已違反道交條例第85條之1第2項第1
    款連續舉發限制之規定，原告求予撤銷，即屬有據，爰將該
    等裁決書均撤銷之。
五、本件事證已臻明確，兩造其餘攻擊防禦方法及訴訟資料，經
    本院審酌後核於本判決結果不生影響，爰不逐一論述，併此
    敘明。
六、本件第一審裁判費為300元，依行政訴訟法第98條第1項本文
    規定，應由敗訴之被告負擔，併依同法第237條之8第1項規
    定，確定第一審訴訟費用額如主文第2項所示。
七、結論：本件原告之訴為有理由，依同法第195條第1項前段規
    定，判決如主文第1項所示。  
中　　華　　民　　國　　111 　年　　4 　　月　　22　　日
                  行政訴訟庭　法　官　劉奕榔
【附表】
編號 裁決書編號 （竹監苗字） 違規時間 （110年12月18日） 違規地點/違規行為 檢舉日期 舉發日期 1 第54-ZBC329133號 上午10時54分 國道3號北向115公里/自台61線快速道路外側車道向右變換車道至入口匝道時，未使用方向燈 110年12月18日 111年1月10日 2 第54-ZBC329134號 上午10時55分 國道3號北向114.8公里/自加速車道向左變換車道至外側車道時，未使用方向燈 同上 同上 3 第54-ZBC329135號 上午10時55分 國道3號北向114公里/自中線車道向右變換車道至外側車道時，未全程使用方向燈 110年12月19日 同上 4 第54-ZBC329136號 上午10時56分 國道3號北向113公里/自中線車道向右變換車道至外側車道時，未全程使用方向燈 同上 同上 
以上正本係照原本作成。
如不服本判決，應於判決送達後20日內，向本院提出上訴狀並表明上訴理由（原判決所違背之法令及其具體內容或依訴訟資料可認為原判決有違背法令之具體事實），其未載明上訴理由者，應於提出上訴後20日內向本院補提理由書（上訴狀及上訴理由書均須按他造人數附繕本，如未按期補提上訴理由書，則逕予駁回上訴），並應繳納上訴裁判費新臺幣750元。                                                  書記官 郭娜羽
中　　華　　民　　國　　111 　年　　4 　　月　　23　　日